臺灣屏東地方法院交通事件裁定　　　　 100年度交聲字第21號
原處分機關　交通部公路總局高雄區監理所屏東監理站
異　議　人
即受處分人　李義川
上列異議人因違反道路交通管理處罰條例案件，不服交通部公路
總局高雄區監理所屏東監理站民國100 年1 月3 日所為之屏監違
字第裁82-BBA050087號處分，聲明異議，本院裁定如下：
    主  文
原處分撤銷。
李義川汽車駕駛人，駕駛汽車不遵守道路交通號誌之指示，處罰
鍰新臺幣玖佰元。
    理  由
一、原處分意旨略以：異議人即受處分人李義川於民國99年11月
    3 日19時23分許，駕駛車牌號碼S8-0045 號自小客車，行經
    高雄市○○路與水源路交岔路口時，因有駕車行經有燈光號
    誌管制之交岔路口闖紅燈之違規事實，為高雄市政府交通警
    察大隊逕行舉發，嗣原處分機關即交通部公路總局高雄區監
    理所屏東監理站認異議人上開情形，違反道路交通管理處罰
    條例第53條第1 項之規定，裁處罰鍰新臺幣（下同）2,700
    元，並依同條例第63條第1 項規定記違規點數3 點等語。
二、聲明異議意旨略以：伊行經該路口時欲右轉，於發現交通燈
    號轉為紅燈且無紅燈右轉之燈號時，已緊急停車，伊並未闖
    越紅燈，僅係越線等語。
三、按法院受理交通事件，準用刑事訴訟法之規定，道路交通管
    理處罰條例第89條前段定有明文；又犯罪事實應依證據認定
    之，無證據不得認定犯罪事實，並為刑事訴訟法第154 條第
    2 項所明定。而認定犯罪事實所憑之證據，雖不以直接證據
    為限，間接證據亦包括在內；然無論直接或間接證據，其為
    訴訟上之證明，須於通常一般之人均不致於有所懷疑，而得
    確信其為真實之程度者，始得據之為有罪之認定，倘其證明
    尚未達到此一程度，而有合理性懷疑之存在時，即應由法院
    諭知被告無罪之判決，有最高法院76年臺上字第4986號判例
    可資參照。從而，法院於審理行為人違反道路交通管理處罰
    條例案件時，如調查證據之結果不足使法院確信行為人有為
    原處分所指之事實，而仍有合理懷疑時，即應撤銷原處分而
    諭知不罰，合先敘明。
四、次按汽車駕駛人，行經有燈光號誌管制之交岔路口闖紅燈者
    ，處新臺幣1,800 元以上5,400 元以下罰鍰；又汽車駕駛人
    ，行經有燈光號誌管制之交岔路口闖紅燈者，記違規點數3
    點，道路交通管理處罰條例第53條第1 項、第63條第1 項第
    3 款分別定有明文。又在劃設有停止線而又有燈光號誌兩種
    設施之交岔路口應自停止線起算；車輛面對圓形紅燈時仍逕
    予穿越路口至銜接路段，含左轉、直行、迴轉及右轉（依箭
    頭綠燈允許行駛者除外）即視為闖紅燈之行為。有繪設路口
    範圍者：車輛無視於紅燈警示，有穿越路口之意圖，而車身
    已伸入路口範圍亦視同闖紅燈；交岔路口已繪設網狀黃線區
    者暫以該範圍視作路口；若僅伸越停止線而未達路口範圍者
    ，則視為不遵守標線指示，此有交通部67年5 月18日交路字
    第05341 號、82年4 月22日交路字第009811號函釋可資參照
    。又按汽車駕駛人，駕駛汽車不遵守道路交通標誌、標線、
    號誌之指示，處新臺幣900 元以上1800元以下罰鍰，道路交
    通管理處罰條例第60條第2 項第3 款定有明文。再依違反道
    路交通管理事件統一裁罰基準表規定，違反上開規定，如到
    案聽候裁決者，應予裁處罰鍰新臺幣900 元。
五、經查：
（一）異議人對其於上開時、地駕駛系爭車輛，在燈光號誌管制
      為紅燈時，超越停止線乙情，供認不諱，且有高雄市政府
      警察局99年11月17日高市警交相字第BBA050087 號舉發違
      反道路交通管理事件通知單、交通部公路總局高雄區監理
      所屏東監理站100 年1 月3 日屏監違字第裁82-BBA050087
      號違反道路交通管理事件裁決書各1 份、舉發照片2 張在
      卷可稽，是上開事實要堪信為真實。
（二）本件舉發、裁罰之依據無非係根據依卷附採證照片所示，
      受處分人之車輛於紅燈亮啟5.25秒、6.15秒時猶穿越停止
      線繼續駛越至行人穿越道等情，然依前揭函釋意旨，足認
      闖越紅燈之審視標準，於有繪設網狀黃線區者，以該範圍
      視作路口範圍，且車輛之車身是否已伸入路口範圍，雖為
      其闖越紅燈之審視標準之一，惟仍須審酌行為人主觀上是
      否有穿越路口之意圖，若其主觀上並無穿越路口之意圖，
      則尚難以闖紅燈之罰則相繩。觀諸卷附採證照片所示，於
      99年11月3 日19時23分許，紅燈亮起5.25秒時，異議人車
      輛位置雖已超越停止線，惟其煞車燈已亮，紅燈啟亮後6.
      15秒時，異議人車輛之後輪雖已越過停止線而駛至行人穿
      越道線即斑馬線，然其煞車燈亦仍處於發亮狀態，且尚未
      進入繪設網狀黃線區，顯然當時異議人有腳踩煞車以致煞
      車燈亮起，而衡之常情，異議人如欲在該路口闖紅燈，理
      應會加速以便快速通過該路口，亦可避免妨礙該時左、右
      兩側路口號誌已顯示綠燈之他方車輛行進及避免自身車輛
      可能因此遭遇之危險，實無於此時腳踩煞車導致車速緩慢
      之可能，據此，堪認異議人所辯其本欲右轉，於發現交通
      燈號轉為紅燈且無紅燈右轉之燈號時已緊急停車，並無闖
      越紅燈穿越路口之意圖等情，應屬真實可信。又該採證照
      片僅得證明異議人駕車於上開時地，確有紅證越線之違規
      事實，尚無從認定異議人駕車於上開時地，確有所駕駛車
      輛車身有伸入繪設網狀黃線區路口範圍之闖越紅燈之違規
      事實，亦無從以受處分人紅燈越線之違規事實，即憑此遽
      認其主觀上有穿越路口之意圖，而原處分機關認定異議人
      駕車闖紅燈違規事實之依據，尚非有其他更明確之書證或
      物證等證據資料加以佐證，準此，實難以該採證照片逕認
      定異議人所駕上開小客車有駕車行經燈光號誌管制之交岔
      路口闖紅燈之違規行為。原處分機關就此疏未詳查，遽認
      異議人有上開違規事實而逕為本件裁罰，其認事用法即有
      違誤，尚無足採。
（三）然依本件採證照片所示，異議人仍有「駕駛汽車不遵守道
      路交通標線、號誌之指示」之違規行為，亦即未依圓形紅
      燈表示禁止通行而超越停止線之越線臨停之違規行為，異
      議人就此亦自承在卷，並有舉發照片2 張在卷可稽，則其
      確有此部分違規之事實，堪予認定。
（四）至異議人稱：當時係欲右轉云云，然經本院細究卷附之違
      規採證照片顯示，異議人所駕駛之車輛並未開啟右轉之方
      向燈，亦未有向右轉彎行駛之跡象，實難認異議人於紅燈
      開亮後尚有何右轉之意思；是亦無面對圓形紅燈仍逕予穿
      越停止線，進入上開交岔路口右轉至銜接路段之事實，併
      予敘明。
六、準此，原處分以異議人有於有燈光號誌管制之交岔路口時有
    闖紅燈之違規行為，並援引上開道路交通管理處罰條例第53
    條第1 項規定，裁處罰鍰2,700 元，並依同條例第63條第1
    項規定併記違規點數3 點，即有未合，異議人之異議為有理
    由，自應由本院撤銷原處分，並改諭知如主文第2 項所示，
    以資適法。
七、爰依道路交通事件處理辦法第19條，裁定如主文。
中    華    民    國   100    年    1     月    31    日
                  交通法庭      法  官  羅森德
以上正本證明與原本無異。
如不服本裁定應於收受送達後5 日內向本院提出抗告書狀敘述抗
告之理由抗告於台灣高等法院高雄分院。
中    華    民    國   100    年    1     月    31    日
                                書記官  盧姝伶